【裁判字號】    96,交聲,1209
【裁判日期】    970421
【裁判案由】    違反道路交通管理處罰條例聲明異議
【裁判全文】
臺灣士林地方法院交通事件裁定        96年度交聲字第1209號
原處分機關  交通部公路總局臺北區監理所基隆監理站
異  議  人
即受處分人  甲○○
上列受處分人因違反道路交通管理處罰條例案件，對於交通部公
路總局臺北區監理所基隆監理站於民國96年8 月7 日所為裁決（
基監字第裁42-CO0000000號），聲明異議，本院裁定如下：
    主  文
原處分撤銷。
甲○○不罰。
    理  由
一按道路交通管理處罰條例第89條前段規定：法院受理交通事件
  ，準用刑事訴訟法之規定。又認定犯罪事實所憑之證據，雖不
  以直接證據為限，間接證據亦包括在內。然而無論直接證據或
  間接證據，其得為訴訟上之證明者，須於通常一般之人均不致
  有所懷疑，而得確信其為真實之程度者，始得據為有罪之認定
  。倘其證明尚未達到此一程度，而有合理性之懷疑存在時，即
  應由法院為諭知被告無罪之判決，最高法院76年臺上字第4986
  號判例足資參照。是法院於審理行為人違反道路交通管理處罰
  條例案件，當踐行完畢調查證據程序後，為事實之認定時，如
  就原處分機關所認定之行為人違規事實仍有合理之訴訟上懷疑
  ，而無法確信行為人確有該當於道路交通管理處罰條例各該處
  罰條文之構成要件事實時，應依罪疑惟輕之原則，為有利行為
  人之認定。次按汽車駕駛人駕駛汽車肇事致人受傷或死亡者，
  應即採取救護措施及依規定處置，並通知警察機關處理，不得
  任意移動肇事汽車及現場痕跡證據，違者處新臺幣3 千元以上
  9 千元以下罰鍰；前項駕駛人肇事致人受傷而逃逸者，吊銷其
  駕駛執照，道路交通管理處罰條例第62條第3 項前段、第4 項
  前段分別定有明文。查上開條項所要裁罰者，乃汽車駕駛人肇
  事致人受傷或死亡，竟未即採取救護措施及依規定處置而逃逸
  ，是該條項之構成要件，除客觀上有駕車肇事致人死傷，未採
  取救護措施及依規定處置而逃逸外，尚須駕駛人主觀上知悉自
  己肇事致人死傷而逃逸，始足相當，倘駕駛人根本不知發生車
  禍致人死傷而離去，自與上開條文所欲苛責裁罰之要件不符，
  難以上開條項裁罰。
二原處分意旨略以：異議人即受處分人甲○○於民國95年8 月5
  日上午8 時43分許，駕駛T8-9066 號自用小貨車，行經台北縣
  汐止市○○街時與乙○○騎乘之CHT-701 號重機車發生碰撞，
  致乙○○受傷送醫，異議人於肇事後離去，裁決機關因認異議
  人有駕車肇事致人受傷而逃逸之違規行為，於96年4 月11日以
  基監字第裁42-CO0000000號裁決書依違反道路交通管理處罰條
  例第62條第3 項、第4 項（漏引第3 項）之規定，裁處其罰鍰
  新臺幣9,000 元，吊銷駕駛執照，且1 年內禁考駕駛執照，異
  議人於96年4 月11日提起聲明異議，經鈞院以96年度交聲字第
  341 號裁定認本案已依刑事訴訟程序訴追，而撤銷裁決機關前
  揭行政處分，然因裁決機關迄未接獲本案刑事訴追裁判，遂於
  96年8 月7 日再依違反上開條項之規定，裁處其罰鍰新臺幣
  9,000 元，吊銷駕駛執照、1 年內禁考。
三異議意旨略以：異議人對於本件已於96年4 月11日提出聲明異
  議，鈞院已於96年5月9日為裁定，惟迄今異議人尚未收到地檢
  署傳喚開庭通知，請向台北縣汐止分局查明本件是否已移送地
  檢署依法裁決，另車禍時，伊並不知發生本件車禍，據此聲明
  異議。
四經查：異議人於前揭時間，駕駛車號T8-9066 號自用小貨車，
  由台北縣汐止市○○○街往湖前街方向行駛，至肇事地點與沿
  明峰街往湖前街方向行駛由乙○○騎乘CHT-701 號重機車發生
  碰撞，致乙○○受有頭部、臉部及雙腳多處受傷，而異議人未
  停車繼續行駛等情，業據證人乙○○於警詢及本院證述綦詳，
  並有道路交通事故現場圖在卷可徵，堪認異議人確有駕駛汽車
  肇事致人受傷而未立即救護，並駛離肇事現場之事實，應可認
  定。
五異議人對上情雖自承不諱，惟辯稱；伊不知道發生本件車禍，
  是看過警察調閱之錄影帶後才知發生車禍，而錄影帶顯示發生
  車禍時，乙○○在我車左後車尾等語，查據證人乙○○於本院
  證稱：車禍發生時我就昏倒，醒來時，人在醫院，出院後異議
  人來找我說警察說他撞到我，我聽警察說發生車禍時我在異議
  人車後，本件車禍我機車是前方葉子板受損等語（見本院97年
  3 月10日筆錄），以警察告知乙○○車禍發生時，乙○○在異
  議人車後，再參以本件車禍乙○○所騎之機車為前方葉子板受
  損乙情，堪認異議人辯稱：其看車禍錄影帶，發現車禍發生時
  ，乙○○在我車左後車尾等語，應可採信。再據證人即車禍發
  生時，在肇事處之路人楊薇陵於警詢證稱：聽到摩托車倒地聲
  ，我抬頭看，看到摩托車倒地，有人受傷，並未看到肇事之車
  子等語，堪認車禍發生時並無強大之碰撞聲，且於乙○○機車
  因碰撞倒地發出聲響時，異議人之車已駛離現場。查乙○○是
  自異議人車後方撞擊異議人，撞擊時並未發生巨大聲響，於乙
  ○○機車倒地發出聲響時，異議人已駛離車禍現場，從而異議
  人辯稱：伊不知發生車禍，待警察找伊始知等語，應信為實。
  又異議人並未因本件車禍，遭警察移送肇事逃逸之刑事案件等
  情，有本院公務電話紀錄、臺灣高等法院被告前案紀錄表、刑
  案資料查註紀錄表在卷可參，足認偵查機關未認異議人涉有刑
  法肇事逃逸罪而移送。
六綜據上述，本件並無積極證據證明異議人主觀上知悉發生本件
  車禍，致人受傷，仍駕車駛離現場之逃逸行為，依前開說明，
  自難以道路交通管理處罰條例第62條第3 、4 項前段之規定裁
  罰異議人。原處分機關不查，予以裁罰，尚有未洽，異議人之
  異議有理由，應將原處分撤銷改諭知異議人不罰。
七據上論結，應依道路交通案件處理辦法第20條前段，裁定如主
  文。
中    華    民    國    97    年    4     月    21    日
                  交通法庭    法  官      江翠萍
以上正本證明與原本無異。
如不服本裁定應於送達後5日內向本院提出抗告狀。
                              書記官      陳慧玲
中    華    民    國    97    年    4     月    21    日


司法院資訊處製作；財團法人民間司法改革基金會備份。
